【裁判字號】    92,上訴,1186
【裁判日期】    920529
【裁判案由】    偽造有價證券等
【裁判全文】
臺灣高等法院刑事判決                          九十二年度上訴字第一一八六號
    上  訴  人
    即  被  告  甲○○
    選任辯護人  薛銘鴻律師
                林麗芬律師
右上訴人，因偽造有價證券等案件，不服臺灣士林地方法院，九十二年度訴緝字第七
號，中華民國九十二年三月十四日第一審判決（起訴案號：臺灣士林地方法院檢察署
八十四年偵字第四二一０號），提起上訴，本院判決如左：
    主  文
原判決撤銷。
甲○○意圖供行使之用，而偽造有價證券，處有期徒刑壹年捌月，緩刑肆年。扣案偽
造之票號為一五二七○二號、發票人為雅集興業股份有限公司（代表人為乙○○）、
發票日為民國八十四年二月二十一日、面額為新台幣一百六十五萬元之本票壹紙及信
函壹紙中偽造之乙○○署押壹枚、偽造之雅集興業股份有限公司及乙○○印文各壹枚
均沒收之。
    事  實
一、甲○○因積欠陳仁壽債務，無法償還，竟未經友人乙○○之同意，擅自於民國八
    十四年二月十四日，意圖供行使之用，先至台北市北投區某刻印章，利用不知情
    之刻印人員偽造雅集興業股份有限公司（下稱雅集公司）及乙○○之印章二枚，
    再於台北市○○區○○路一八五號二樓之一家中，擅自簽發票號為一五二七○二
    號、發票人為雅集興業股份有限公司（代表人為乙○○）、面額為新台幣（下同
    ）一百六十五萬元之本票一紙，並將上開二枚偽造之印章蓋印於發票人欄；復為
    拖延上開犯行被發見時間，竟擅自製作乙○○名義出具關於上開本票如無法兌現
    可扣押乙○○所有台北市○○○路五四七號五樓之二房屋之信函私文書，且偽造
    乙○○之署押一枚及將上開二枚偽造之印章蓋印於該私文書上，因而偽造該信函
    私文書。嗣於八十四年二月二十一日，在台北市○○區○○路一八五號二樓之一
    偽造該本票有價證券，並分別將該偽造之本票及上開偽造之私文書行使交付予陳
    仁壽，作為償還債務之用，足以生損害於乙○○及雅集公司。
二、案經乙○○訴由臺灣士林地方法院檢察署檢察官偵查起訴。
    理  由
一、右揭犯罪事實，業經被告甲○○於原審法院九十二年三月七日及本院調查、審理
    中供承不諱，核與告訴人乙○○指訴之情節相符，並經證人陳仁壽於偵查中結證
    明確（見偵查卷第十四、十五頁），且有上開偽造之本票及信函各一紙扣案附卷
二、核被告所為，係犯刑法第二百零一條第一項偽造有價證券罪、第二百十六條、第
    二百十條行使偽造私文書罪。被告偽造印章、印文、署押之行為，分別為偽造有
    價證券及偽造私文書行為之階段及部分行為，不另論罪；而被告行使偽造有價證
    券之輕度行為，應為偽造有價證券之重度行為所吸收，且被告偽造私文書之低度
    行為，應為行使偽造私文書之高度行為所吸收，均不另論罪。再被告行使偽造有
    價證券之目的，係為清償既有之債務，並未兌現，自未取得何種不法之利益，且
    該犯行本質上即含有詐騙之意圖存在，公訴人認尚構成刑法第三百三十九條第二
    項之詐欺得利罪，容有未洽。復被告利用不知情之刻印人員偽造上開印章二枚，
    應為間接正犯。又被告為拖延偽造有價證券犯行被發見時間而偽造信函私文書並
    予行使，所犯上開二罪間殊有方法與結果之牽連犯關係，依刑法第五十五條應從
    一重依偽造有價證券罪處斷。被告於今罹患高血壓背部腫瘤症狀，其配偶亦患有
    冠狀動脈心臟病高血壓等疾病，二人均年老體弱多病，有診斷證明書存卷可按，
    其子李楷模於八十七年一月十三日死亡，留有子女李筱童（七十五年生）、李懿
    錕、李懿瑾（雙胞胎，七十九年生），其女李美靜亦於九十年十二月二十七日死
    亡，留有一子林頌濠（因父母早年離異，由母監護，七十八年生）均有賴被告監
    護、扶養，亦有
    明未因被告犯行而受有實質損害，及見被告年事已高而不願再追究，並求請減輕
    其刑，給予自新之機會，亦有卷附刑事陳報狀可證，本院綜合上情，認被告犯罪
    情狀可憫，因依刑法第五十九條酌減其刑。爰審酌被告基於還債之犯罪動機、偽
    造之手段，犯罪時所受之刺激及其品性、生活狀況、智識程度、犯罪所生之損害
    尚輕，及犯罪後坦承、態度良好並上述等一切情狀，量處如主文第二項所示之刑
    。扣案偽造之票號為一五二七○二號、發票人為雅集公司（代表人為乙○○）、
    發票日為八十四年二月二十一日、面額為一百六十五萬元之本票一紙，及扣案上
    開信函一紙中偽造之乙○○署押一枚、偽造之雅集公司及乙○○印文各一枚，應
    依法宣告沒收之。至偽造之雅集公司及乙○○印章各一枚，業為被告坦承毀棄滅
    失（原審九十二年三月七日審理筆錄），毋庸宣告沒收。
三、被告未曾受有期徒刑以上刑之宣告，有本院被告全國前案紀錄表在卷可稽，其因
    一時失慮觸犯刑章，經此教訓當知所悔悟，本院認所宣告之刑，以暫不執行為當
    ，爰併予宣告緩刑肆年，以勵自新。
四、原審據以論科，固非無見。惟查：被告為拖延其所為偽造有價證券被發見而偽造
    信函私文書並予行使，所犯二罪有方法與結果之牽連犯關係，屬裁判上一罪，原
    判決認係數罪，尚有未洽；且原審未予審酌被告及其配偶之身體狀況並其子、女
    相繼過逝，須撫養孫子、女多人之事實，和被害人已表示不願追究等情，（如前
    述）足見被告犯罪情狀堪憫，依刑法第五十九條酌減其刑，併有未洽。被告上訴
    論旨，據以指摘原判決不當，為有理由，應由本院予以撤銷改判，如主文所示。
據上論斷，應依刑事訴訟法第三百六十九條第一項前段、第三百六十四條、第二百九
十九條第一項前段、刑法第二百零一條第一項、第二百十六條、第二百十條、第五十
五條、第五十九條、第七十四條第一款、第二百零五條、第二百十九條、罰金罰鍰提
高標準條例第一條前段，判決如主文。
本案經檢察官張秋雲到庭執行職務。
中      華      民      國    九十二    年      五      月    二十九    日
                              臺灣高等法院刑事第四庭
                                  審判長法  官  蔡  永  昌
                                        法  官  陳  榮  和
                                        法  官  李  英  豪
右正本證明與原本無異。
如不服本判決，應於收受送達後十日內向本院提出上訴書狀，其未敘述上訴之理由者
並得於提起上訴後十日內向本院補提理由書（均須按他造當事人之人數附繕本）。
                                        書記官  鄭  信  昱
中      華      民      國    九十二    年      六      月      二      日
附錄：本案論罪科刑法條全文
中華民國刑法第二百零一條第一項
意圖供行使之用，而偽造、變造公債票、公司股票或其他有價證券者，處三年以上十
年以下有期徒刑，得併科三千元以下罰金。
中華民國刑法第二百一十六條
 (行使偽造變造或登載不實之文書罪)
行使第二百十條至第二百十五條之文書者，依偽造、變造文書或登載不實事項或使登
載不實事項之規定處斷。
中華民國刑法第二百一十條
 (偽造變造私文書罪)
偽造、變造私文書，足以生損害於公眾或他人者，處五年以下有期徒刑。


司法院資訊處製作；財團法人民間司法改革基金會備份。
